【裁判字號】    92,易,274
【裁判日期】    921231
【裁判案由】    違反保護令罪
【裁判全文】
臺灣宜蘭地方法院刑事判決              九十二年度易字第二七四號
    公  訴  人  臺灣宜蘭地方法院檢察署檢察官
    被      告  丁○○
右列被告因違反保護令案件，經檢察官提起公訴（九十二年度偵字第一六一五、一七
六四號）及移
    主  文
丁○○連續違反法院依家庭暴力防治法第十三條所為禁止實施家庭暴力行為及直接騷
擾行為之裁定，處有期徒刑月，如易科罰金，以佰元折算壹日，緩刑貳年，緩刑
期內付保護管束，於保護管束期間，禁止實施家庭暴力行為。
    事  實
一、丁○○係丙○○、乙○○○之子，與丙○○、乙○○○間具有家庭暴力防治法第
    三條第三款所定之家庭成員關係。丁○○曾於民國九十二年一月二十九日經臺灣
    宜蘭地方法院依家庭暴力防治法第十三條規定，以九十一年度家護字第二九三號
    民事通常保護令裁定令其不得對丙○○、乙○○○或其他家庭成員實施身體或精
    神上不法侵害之行為，不得直接或間接對丙○○、乙○○○或其他家庭成員為騷
    擾之行為，而該保護令有效期間為十個月。詎丁○○先前向乙○○○索討金錢，
    及向其姐甲○○借用機車未果，於九十二年六月八日晚間十時許，在其位於宜蘭
    縣五結鄉○○○路大興巷二十一號之住處，以「賤女人、下賤貨」、「要鬧這個
    家庭、要讓大家不好過」等語，咒罵丙○○、乙○○○，並持磚頭擊打前揭處所
    之鐵門，使之發生巨大之聲響後（此部分不另構成違反保護令犯行，詳如理由三
    ），於九十二年六月九日上午九時三十五分許，在宜蘭縣羅東分局二結派出所接
    受警員訊問，並經警員告知前開保護令內容後，丁○○竟基於違反上開保護令之
    概括犯意，於同日下午五時許返回前開住處，以腳踢住處大門，並以「還不去死
    」、「臭賤人」等語辱罵乙○○○，而違反前開保護令內容對乙○○○為精神上
    之不法侵害及騷擾之行為；丁○○復基於前開概括犯意，於九十二年七月二十四
    日晚間七時許，騎乘機車欲衝撞丙○○，並以「賤人」、「你不去死」、「水溝
    在那裡」及「沒有用的東西」等語辱罵丙○○，而違反前開保護令內容對丙○○
    為家庭暴力及騷擾之行為。
二、案經丙○○、乙○○○訴由宜蘭縣警察局羅東分局報請臺灣宜蘭地方法院檢察署
    檢察官偵查起訴。
    理  由
一、右揭事實，業據被告丁○○於本院審理中坦承不諱。經查：
  (一)證人乙○○○於警、偵訊及本院審理中均證稱：於九十二年六月九日下午五時許
    被告回到家裡踢門，並向伊辱罵「臭賤人」、「為何還不去死」等語（參見九十
    二年六月十五日警訊筆錄、九十二年七月十八日偵訊筆錄、本院九十二年十二月
    二十二日審判筆錄）；而證人丙○○於警訊及本院審理中亦證稱：於九十二年七
    月二十四日晚間七時許，伊要去參加一個宗教活動，在巷口等人載伊時，看到被
    告在離伊五十公尺的距離，騎機車直接衝過來，伊怕被告撞所以閃開，被告停下
    車辱罵伊，罵「賤人」、「你不去死」、「水溝在那裡」、「沒有用的東西」，
    伊很生氣打被告頭二下，後來女兒甲○○將伊拉回去等語（參見九十二年七月二
    十六日警訊筆錄、本院九十二年十二月二十二日審判筆錄）。依被告之自白並佐
    以證人乙○○○、丙○○二人之證述，足認被告確於九十二年六月九日下午五時
    許，在宜蘭縣五結鄉○○○路大興巷二十一號住處，以腳踢門及用言語辱罵乙○○○，復於九十二年七月二十四日晚間七時許，在前開住處附近巷口，騎乘機車
    欲衝撞丙○○後，並用言語辱罵丙○○等情。
  (二)再乙○○○前於九十一年十二月二十四日向本院民事庭聲請民事通常保護令，經
    審理後於九十二年一月二十九日由本院以九十一年度家護字第二九三號核發民事
    通常保護令，裁定被告禁止被告對丙○○、乙○○○或其他家庭成員實施身體或
    精神上不法侵害之行為，不得直接或間接對丙○○、乙○○○或其他家庭成員為
    騷擾之行為，而該保護令有效期間為十個月。惟上開保護令於送達被告位於宜蘭
    縣五結鄉○○○路大興巷二十一號住處時，因不晤被告而寄存送達於宜蘭縣警察
    局羅東分局二結派出所（下稱二結派出所），業經本院調取九十一年度家護字第
    二九三號卷宗全卷審核屬實。而被告並未向二結派出所領取前開保護令，亦有宜
    蘭縣警察局羅東分局九十二年九月四日警羅刑字第○九二○○一八七二○號函檢
    附之寄存資料登記簿影本在卷可稽，足證被告並未收受前開保護令。惟被告另於
    九十二年六月八日晚間十時許因返回住處辱罵丙○○、乙○○○，並持磚頭擊打
    住處鐵門，於翌（九）日上午九時三十五分許接受二結派出所員警訊問時，已告
    知被告前開保護令內容，有該份筆錄在卷可證，被告雖未實際收受前開保護令，
    惟經由員警告知後對於保護令之內容應有所知悉，被告猶於九十二年六月九日下
    午五時許返回住處以腳踢門、辱罵乙○○○，及於九十二年七月二十四日晚間七
    時許騎乘機車欲衝撞丙○○並辱罵丙○○，益見被告故意違反保護令內容之犯意
    甚明。
  (三)綜上所述，本件事證明確，被告犯行洵堪認定，應依法論科。
二、按家庭成員間實施身體上或精神上之不法侵害之行為，為家庭暴力。又家庭暴力
    防治法所稱之騷擾，謂任何打擾、警告、嘲弄或辱罵他人之言語、動作或製造使
    人心生畏怖情境之行為。家庭暴力防治法第二條第一款、第三款定有明文。被告
    於民事保護令有效期間所為前揭犯行，實已對被害人實施精神上之不法侵害及騷
    擾，核被告所為，係犯家庭暴力防治法第五十條第一款、第二款之罪。被告先後
    二次犯行，時間緊接，方法相同，觸犯犯罪構成要件相同之罪，顯係基於概括犯
    意為之，應依刑法第五十六條連續犯之規定，論以一罪，並加重其刑。檢察官移
    送併案審理部分（九十二年度偵字第二一三一號）與已起訴之事實有連續犯之裁
    判上一罪關係，為起訴效力所及，本院自得併予審理，附此敘明。爰審酌被告犯
    罪之動機、目的、手段、對被害人造成之影響，及犯罪後坦承犯行、態度良好等
    一切情狀，量處如主文所示之刑，並諭知易科罰金之折算標準。又被告前因贓物
    罪，經本院以八十四年度訴字第一○五四號刑事判決判處有期徒刑三月，於八十
    四年十二月八日判決確定，於八十五年四月九日易科罰金執行完畢，惟五年以內
    未曾受有期徒刑以上刑之宣告，因一時失慮，致罹刑典，事後已坦承犯行，深具
    悔意，經此刑之宣告後，應知警惕而無再犯之虞，本院因認宣告之刑以暫不執行
    為當，併予宣告緩刑二年，並依家庭暴力防治法第三十條第一項、第二項之規定
    ，諭知於其緩刑期內付保護管束，且於保護管束期間不得實施家庭暴力行為，以
    啟自新。
三、公訴意旨另以：被告丁○○於九十二年六月八日晚間十時許，在住處以「賤女人
    、下賤貨」、「要鬧這個家庭、要讓大家不好過」等語，辱罵丙○○、乙○○○
    ，並持磚頭擊打住處，因認被告涉有違反保護令罪嫌。按犯罪事實應依證據認定
    之，無證據不得推定其犯罪事實，刑事訴訟法第一百五十四條第二項定有明文。
    又行為非出於故意或過失者，不罰。過失行為之處罰，以有特別規定者，為限。
    刑法第十二條規定甚明，而家庭暴力防治法關於罰則之規定，並未排除刑法第十
    二條之適用，因此，該法第五十條所規定之違反保護令罪，既無處罰過失行為之
    特別規定，自必須行為人有犯罪之故意始能成罪。經查：本件被告固不否認於九
    十二年六月八日晚間十時許，在住處以言語辱罵丙○○、乙○○○，及以磚頭擊
    打住處鐵門。惟被告於行為當時並未實際收受保護令而知悉保護令內容，且證人
    丙○○、乙○○○於本院審理中亦均證稱未告知被告保護令內容（參見九十二年
    十二月二十二日審判筆錄），迄於九十二年六月九日上午九時三十五分許經二結
    派出所員警於訊問中告知保護令之內容始知悉保護令內容等情，均已如前述。足
    證被告於九十二年六月八日晚間十時許之行為時，尚不知悉該保護令之內容，是
    被告在客觀上雖有違反民事保護令之規定，惟其並無犯罪之故意，自不得以被告
    客觀上單純違反保護令之行為，即以違反保護令罪相繩。此外，復查無任何積極
    證據足資證明被告確有公訴人所指此部分故意違反保護令之犯行，惟公訴意旨認
    此部分之犯行與前揭論罪科刑部分有連續犯之裁判上一罪關係，爰不另為無罪之
    諭知。
據上論斷，應依刑事訴訟法第第二百九十九條第一項前段，家庭暴力防治法第五十條
第一款、第二款、第三十條第一項、第二項第一款，刑法第十一條前段、第五十六條
、第四十一條第一項前段、第七十四條第二款，罰金罰鍰提高標準條例第二條判決如
主文。
本案經檢察官吳廣莉到庭執行職務
中      華      民      國    九十二    年     十二     月    三十一    日
                                  臺灣宜蘭地方法院刑事第三庭
                                        審判長法  官  林  惠  玲
                                              法  官  郭  顏  毓
                                              法  官  辜  漢  忠
右正本證明與原本無異。
如不服本判決，應於判決送達後十日內向本院提出上訴狀( 應附繕本 )。
                                              書記官  林  秀  麗
中      華      民      國    九十三    年     一       月      二      日
附錄本案論罪科刑法條全文：
家庭暴力防治法第五十條第一項、第二項
違反法院依第十三條、第十五條所為之下列裁定者，為本法所稱之違反保護令罪，處
三年以下有期徒刑、拘役或科或併科新台幣十萬元以下罰金︰
一  禁止實施家庭暴力行為。
二  禁止直接或間接騷擾、接觸、通話或其他連絡行為。


司法院資訊處製作；財團法人民間司法改革基金會備份。
